臺灣臺北地方法院刑事判決　　　　　　　　　　　　九十一年度易字第一一五號
　　公　訴　人　臺灣台北地方法院檢察署檢察官
　　被　　　告　甲○○　男　五.
右列被告因誣告案件，經檢察官提起公訴（九十一年度偵字第一○八○四號）及移送
併辦（九十年度偵字第一四八九二號），本院判決如左：
    主  文
甲○○連續未指定犯人，而向該管公務員誣告犯罪者，處拘役伍拾日，如易科罰金，
以參佰元折算壹日，緩刑貳年。
    事  實
一、甲○○明知其所簽發以台北銀行松南分行為付款人，票載發票日、號碼如附表所
    示，面額均為新台幣三萬元之支票四紙，經其於民國八十九年十月間交付數位開
    創科技股份有限公司（下稱數位開創公司）作為承攬製作網站、網頁及維護報酬
    之用，並未遺失，因數位開創公司倒閉無法依約履行前揭工作，其基於概括之犯
    意於附表所示之時間, 連續向台北銀行松南分行申報支票遺失而止付，偽稱上開
    四紙支票於附表所示之時間在台北縣板橋市新埔捷運站附近遺失，並填報「遺失
    票據申報書」而以書面轉向有偵查犯罪職責之警察機關誣告遺失該等支票，未指
    定犯人而報請偵查不特定人侵占遺失物罪嫌，迨數位開創公司託由合作金庫提示
    前揭支票時遭退票，始為台北市票據交換所函送警方查獲上情。
二、案經台北縣政府警察局永和分局報請臺灣臺北地方法院檢察署檢察官偵查起訴及
    臺北縣政府警察局永和分局移請臺灣臺北地方法院檢察署檢察官併案審理。
    理  由
一、右揭事實業據被告甲○○自白不諱，被告與數位開創公司訂立網站網頁設計維護
    之承攬契約並確實交付上開支票予數位開創公司之作為報酬，數位開創公司託由
    合作金庫收取，並未遺失等情，亦據證人即數位開創公司副總經理林武德證述屬
    實，並有上開支票影本、退票理由單、票據掛失止付通知書、遺失票據申報書、
    數位開創公司所開立之統一發票影本附卷可稽，被告之自白與事實相符，本件事
    證明確，其犯行堪予認定。
二、核被告所為，係犯刑法第一百七十一條第一項之未指定犯人誣告罪。被告於附表
    一、三、四所示連續誣告犯行雖未據起訴書記載，然該部分事實與公訴人起訴之
    犯罪事實既具連續犯之裁判上一罪之關係，應為起訴效力所及，並據公訴人移送
    併辦，且經公訴人當庭追加請求本院審理，自本院所得審理之範園。其先後多次
    犯行，時間緊密，犯意概括，所犯構成要件相同，為連續犯，依刑法第五十六條
    之規定，以一罪論，並加重其刑。又被告於本院審理時，其誣告之案件裁判確定
    前自白其犯行，依刑法第一百七十二條之規定，減輕其刑。爰審酌本院於開庭審
    理時曾明確告知被告行為已經觸犯刑罰、不可再犯，被告竟於審理期間仍掛失止
    付附表編號四之支票，其罔顧法律及本院申誡之態度，惟於審理中已坦承犯行，
    並表示悔悟，及其品行、智識程度、犯罪所生之損害等一切情狀，量處如主文所
    示之刑，並諭知易科罰金之折算標準，以示懲儆。查被告前未曾受有期徒刑以上
    刑之宣告，有台灣高等法院檢察署刑案紀錄簡覆表附卷可稽，而被告向數位開創
    公司定作網頁設立、維護之業務，因數位開創公司倒閉致無法履約，被告本得向
    數位開創公司主張原因關係以為抗辯，為免遭提示兌現後立即之金錢損失，始生
    上開犯行，其情有可原，且被告有正當職業，經此刑之教訓，當知所警惕，而無
    再犯之虞，本院認前開對其宣告之刑，以暫不執行為適當，爰並宣告緩刑二年，
    以啟自新。
據上論斷，應依刑事訴訟法第二百九十九條第一項前段、刑法第五十六條、第一百七
十一條第一項，第一百七十二條、第四十一條第一項、第七十四條第一款，罰金罰鍰
提高標準條例第一條前段、第二條判決如主文。
本案經檢察官陳佳秀到庭執行職務。
中      華      民      國      九十一    年    十二    月    三十一    日
                                      臺灣臺北地方法院刑事第九庭
                                          法  官  沈君玲
右正本證明與原本無異。
如不服本判決，應於判決送達後十日內，向本院提出上訴狀。
                                          書記官  蔡梅蓮
中      華      民      國      九十二      年     一      月    二     日
附錄本案論罪科刑法條：
刑法第一百七十一條第一項
未指定犯人，而向該管公務員誣告犯罪者，處一年以下有期徒刑、拘役或三百元以下
罰金。
未指定犯人而偽造、變造犯罪證據，或使用偽造、變造之犯罪證據，致開始刑事訴訟
程序者，亦同。
附表
┌─┬────────┬────────┬───────┬───────┐
│編│支  票  號  碼  │票載發票日      │被告謊稱之遺失│掛失止付之日期│
│號│                │                │時間          │              │
├─┼────────┼────────┼───────┼───────┤
│一│ＳＮ二一六五三四│九十年十二月六日│九十年十二月五│九十年十二月五│
│  │二號            │                │日            │日            │
├─┼────────┼────────┼───────┼───────┤
│二│ＳＮ二一六五三四│九十一年三月六日│九十年八月三十│九十一年三月六│
│  │三號            │                │一日          │日            │
├─┼────────┼────────┼───────┼───────┤
│三│ＳＮ二一六五三四│九十一年六月六日│九十年八月三十│九十一年六月六│
│  │四號            │                │一日          │日            │
├─┼────────┼────────┼───────┼───────┤
│四│ＳＮ二一六五三四│九十一年十月六日│九十年八月三十│九十一年十月七│
│  │五號            │                │一日          │日        │
└─┴────────┴────────┴───────┴───────┘
